【裁判字號】    95,上訴,1365
【裁判日期】    950919
【裁判案由】    恐嚇
【裁判全文】
臺灣高等法院高雄分院刑事判決        95年度上訴字第1365號
上  訴  人  臺灣高雄地方法院檢察署檢察官
被      告  甲○○
                    （另案
上列上訴人因被告恐嚇案件，不服臺灣高雄地方法院95年度訴字
第1519號中華民國95年6 月9 日第一審判決（起訴案號：臺灣高
雄地方法院檢察署95年度偵字第9817、8206號，移送併辦：同署
95年度偵字第5115號），提起上訴，本院判決如下：
     主  文
上訴駁回。
     事  實
一、甲○○曾因公共危險案件，經臺灣高雄地方法院以91年度訴
    字第2707號判處有期徒刑3 月，緩刑3 年確定，嗣經該院裁
    定撤銷緩刑，應執行有期徒刑3 月確定。又因違反毒品危害
    防制條例案件，經臺灣高雄地方法院以92年度簡字第3642號
    分別判處有6 月、3 月，合併定執行刑有期徒刑8 月確定。
    又前開因毒品案件所宣告有期徒刑6 月、3 月部分，再與其
    另涉之公共危險案件，經臺灣高雄地方法院以93年度簡字第
    787 號判處有期徒刑6 月確定部分，合併定應執行刑有期徒
    刑1 年1 月確定（93年度聲字第1949號裁定），而與上揭因
    公共危險案件經判處有期徒刑3 月部分接續執行，嗣於94年
    6 月27日縮短刑期執行完畢。
二、詎甲○○仍不悔改，竟基於意圖為自己不法所有之概括犯意
    ，而為下列犯行：
(一)於94年12月26日11時許，騎乘不知情謝孟姍所有，車牌號碼
    TZS-086 號輕型機車，至高雄縣鳥松鄉○○路與大埤路交岔
    路口，見乙○○騎乘車牌號碼XUE-073 號重型機車後載陳忠
    揚經過，遂將該機車攔下，並指稱乙○○毆打其友人，要求
    乙○○隨同其前往供其友人指認，乙○○遂騎乘上開重型機
    車後載陳忠揚及甲○○同往高雄縣鳥松鄉○○村○○路上某
    屋前，甲○○要求乙○○與陳忠揚入內供其友人指認，2 人
    不從，甲○○復要求乙○○一起至高雄縣鳥松鄉本館橫巷19
    號威王宮供其友人指認，乙○○再以上開重型機車搭載甲○○前往上開威王宮。嗣乙○○與甲○○進入上開威王宮大廳
    時，甲○○向乙○○佯稱要先行入內放置手槍，為防免乙○○脫逃，要求乙○○將上開重型機車之鑰匙交付予其保管，
    乙○○依其指示交付後，甲○○進而要求乙○○交付脖子上
    所戴金項鍊（重約2 兩）以保證不會脫逃，乙○○不從，甲○○竟向乙○○恫稱：這是伊的地盤，如果乙○○不從，伊
    就要找朋友過來，伊有槍枝等語，致使乙○○心生畏懼，不
    得不交付上開金項鍊予甲○○。嗣甲○○取得上開金項鍊後
    ，便返身入內，旋即騎乘該車牌號碼XUE-073 號重型機車離
    開威王宮，待騎至中正路與大埤路交岔路口後，隨即換騎車
    牌號碼TZS-086 號輕型機車逃逸無蹤。嗣乙○○報警後，經
    警循線查獲。
(二)甲○○與吳順郎（另行審結）於95年3 月11日，甫因違反毒
    品危害防制條例案件，經警員以現行犯逮捕後解送臺灣高雄
    地方法院檢察署，經值日內勤檢察官於翌日（即95年3 月12
    日）諭知交保後釋放，詎甲○○與吳順郎猶不知悔改，竟於
    該日15時20分左右，在高雄市○○區○○里○○路2 號前，
    見丙○○與女友（下稱：丙○○等2 人）在愛河邊漫步，由
    五福橋欲往燦坤實業股份有限公司（下稱燦坤3C）愛河店方
    向行進，甲○○竟承前恐嚇取財之概括犯意，而與吳順郎共
    同基於意圖為自己不法所有之恐嚇取財及妨害他人行使權利
    之犯意聯絡，推由甲○○上前叫住丙○○等2 人，甲○○先
    要求丙○○之女友進入燦坤3C愛河店，並向丙○○推說：渠
    為竹聯幫分子，因渠等在附近被搶金項鍊，渠老大已經找到
    搶嫌，不久就會前來確認渠頸上之金項鍊是否即為遭搶之金
    項鍊等語，要求丙○○將該條金項鍊（價值約新台幣《下同
    》1 萬餘元）取下交給甲○○，並向丙○○恫稱：「渠老大
    要帶一群人過來，如果不將金項鍊給他，就要殺他」等語，
    致使丙○○心生畏懼，不得不將該金項鍊交給甲○○。吳順
    郎旋於甲○○恐嚇丙○○時上前，待丙○○將該條金項鍊交
    給甲○○時，甲○○即推說要將該條項鍊交給渠老大而先行
    逃離，逃離前並指示吳順郎看住丙○○，吳順郎旋即命令丙○○不准動，如果逃跑就要讓其「好看」，而以言詞脅迫方
    式妨害丙○○之自由離去之權利。嗣丙○○趁吳順郎不注意
    之際，委託「燦坤3C」愛河店之店員報警，警員當場以現行
    犯逮捕吳順郎，循線查獲。
三、案經丙○○訴由高雄市政府警察局新興分局報告臺灣高雄地
    方法院檢察署檢察官偵查起訴暨移送臺灣高雄地方法院併案
    審理。
    理由
壹、證據能力部分：
一、本件被告甲○○所犯係死刑、無期徒刑、最輕本刑為3 年以
    上有期徒刑以外之罪，已經被告就被訴事實為有罪之陳述，
    經本院聽取當事人之意見後，依刑事訴訟法第273 條之1 第
    1 項之規定，裁定進行簡式審判程序。
二、本件卷內之人證、物證、書證等證據，依同法第273 條之2
    規定，不受第159 條第1 項關於傳聞法則規定之限制，依法
    均有證據能力，合先敘明。
貳、實體部分：
一、上揭事實，業據被告甲○○於原審及本院審理中坦承不諱，
    核與證人即告訴人丙○○於警詢及偵查中、證人即告訴人乙○○於警詢中證述被害之情節，及證人陳忠揚、洪聖賢、謝
    孟姍於警詢中之證述均大致相符。足見被告甲○○之自白，
    核與事實相符，本案事證明確，被告犯行堪予認定。
二、核被告甲○○就犯罪事實欄二（一）所為，係犯刑法第346
    條第1 項之恐嚇取財罪，就犯罪事實欄二（二）所為，係犯
    刑法第346 條第1 項之恐嚇取財罪及刑法第304 條第1 項之
    強制罪。被告甲○○與吳順郎就犯罪事實欄二 (二）所犯之
    恐嚇取財及強制犯行，有犯意聯絡及行為分擔，皆為共同正
    犯。被告甲○○先後2 次恐嚇取財犯行，時間緊接、手法相
    同，觸犯構成要件相同之罪，為連續犯，應依修正前刑法第
    56條之規定，論以一罪，並加重其刑。被告甲○○所犯上開
    連續恐嚇取財罪及強制罪二罪間，有方法目的之牽連關係，
    應依修正前刑法第55條牽連犯之規定，從一重之連續恐嚇取
    財罪處斷。又被告甲○○有如犯罪事實欄一所示之前科，此
    有臺灣高等法院被告前案紀錄表1 份在卷可佐，被告前受有
    期徒刑之執行完畢後，5 年內再犯本件有期徒刑以上之罪，
    為累犯，應依刑法第47條規定加重其刑，並依法遞加重之。
    至公訴人雖未就移送併案部分（即犯罪事實欄二 (一）所示
    犯行部分）提起公訴，惟此部分與已起訴論罪之犯罪事實欄
    二（二）所犯恐嚇取財罪部分，具有連續犯之裁判上一罪關
    係，依審判不可分之原則，本院自當併予審理，附此敘明。
    又被告行為後，94年2 月2 日修正公布之刑法，自95年7 月
    1 日施行，修正後之刑法刪除第55條關於牽連犯、第56條連
    續犯之規定。本件被告就犯罪事實欄二（二）所為之恐嚇取
    財罪及強制罪間，具有牽連犯之關係，依修正前即行為時之
    規定，應從一重之恐嚇取財罪處斷；依修正後之刑法既已刪
    除牽連犯之規定，則所犯上述二罪應依數罪併罰之規定分論
    併罰。另刪除連續犯之規定，雖非犯罪構成要件之變更，但
    顯已影響行為人刑罰之法律效果，自屬法律有變更，本件被
    告依修正前即行為時連續犯之規定，以一恐嚇取財罪論，依
    修正後之刑法既已刪除連續犯之規定，則被告所犯上述2 次
    恐嚇取財罪應依數罪併罰之規定分論併罰。綜合上開刪除牽
    連犯、連續犯比較新、舊法之結果，修正後之規定並非較有
    利於被告，是依刑法第2 條第1 項前段之規定，仍應適用較
    有利於被告之行為時法律即舊法論以牽連犯及連續犯（最高
    法院95年第8 次刑事庭會議決議參照）。又行為後法律有變
    更者，依修正前刑法第2 條第1 項之規定，以適用裁判時法
    為原則，如行為時法有利於行為人，則例外適用行為時法；
    依修正後刑法第2 條第1 項規定，以適用行為時法為原則，
    惟如裁判時法有利於行為人，則例外的適用裁判時法。以往
    實務見解，認原判決未及比較適用新舊法時，上訴後，雖比
    較結果以舊法有利於行為人，而原判決別無其他撤銷事由，
    仍應由本院以此為由撤銷改判。惟修正後之規定係以適用行
    為時法為原則，因此原判決雖未及比較適用，然上訴本院後
    ，經比較新舊法，行為後之法律並非較有利於行為人，仍應
    適用行為時法，則原判決適用行為時法即無不當，自不構成
    撤銷之事由，併此敘明。
三、另檢察官起訴書雖認被告甲○○與吳順郎，以言詞脅迫之方
    式妨害被害人丙○○自由離去之行為，係另行起意犯刑法第
    302 條第1 項之剝奪行動自由罪，然依起訴書犯罪事實欄所
    載，被告甲○○與吳順郎並未以私行拘禁或其他非法方法剝
    奪黃志明之行動自由，顯與刑法第302 條第1 項之構成要件
    不符，且被告甲○○與吳順郎2 人共同妨害黃志明自由離去
    ，顯係為確保順利取得丙○○之金項鍊所致，自與被告甲○○與吳順郎2 人共同對丙○○恐嚇取財之犯行，有方法目的
    關係而為牽連犯，檢察官此部分尚有誤會，然此部分業經公
    訴檢察官當庭變更起訴法條為刑法第304 條之強制罪，且認
    與被告甲○○與吳順郎2 人共同對丙○○所犯之恐嚇取財罪
    ，係牽連犯關係（見原審卷第61頁），依檢察一體原則，爰
    不另行變更起訴法條，附此敘明。
四、原審認被告罪證明確，因而適用刑法第2 條第1 項前段、第
    28 條 、修正前第56條、第346 條第1 項、第304 條第1 項
    、修正前第55條、第47條，罰金罰鍰提高標準條例第1 條前
    段規定，並審酌被告正值青年，不思以正當方式賺取金錢，
    竟貪圖不法利益，藉詞恐嚇被害人交付財物，危害社會治安
    非微，行為實有不當，惟考量其犯後終知坦承犯行，態度尚
    可等一切情狀，量處有期徒刑1 年2 月，其認事用法，核無
    不合，量刑亦屬允當。公訴人上訴意旨認原審量刑過輕，指
    摘原判決不當，惟被告所得財物尚非甚巨，犯後亦坦承犯行
    ，知所悔悟，是檢察官上訴為無理由，應予駁回。
據上論斷，應依刑事訴訟法第368 條，判決如主文。
本案經檢察官陳新慶到庭執行職務。
中    華    民    國    95    年    9    月    19    日
            刑事第五庭  審判長法  官  曾永宗
                              法  官  任森銓
                              法  官  陳  箐
以上正本證明與原本無異。
不得上訴。
中    華    民    國    95    年    9    月    19    日
                              書記官  魏文常
附錄本判決論罪科刑法條：
中華民國刑法第346 條第1 項
意圖為自己或第三人不法之所有，以恐嚇使人將本人或第三人之
物交付者，處6 月以上5 年以下有期徒刑，得併科1 千元以下罰
金。
中華民國刑法第304 條第1 項
以強暴、脅迫使人行無義務之事或妨害人行使權利者，處3 年以
下有期徒刑、拘役或3 百元以下罰金。


司法院資訊處製作；財團法人民間司法改革基金會備份。
